【裁判字號】    99,交聲,316
【裁判日期】    990330
【裁判案由】    違反道路交通管理處罰條例聲明異議
【裁判全文】
臺灣臺北地方法院交通事件裁定         99年度交聲字第316號
原處分機關  臺北市交通事件裁決所
異  議  人
即受處分人  甲○○
                      樓
上列異議人即受處分人因違反道路交通管理處罰條例案件，對於
臺北市交通事件裁決所民國九十九年二月二十二日所為之處分（
原處分案號：北市裁罰字第裁二二─ＡＥＸ八二四一三三號）聲
明異議，本院裁定如下：
    主  文
原處分撤銷。
甲○○汽車駕駛人，駕駛汽車經測試檢定酒精濃度超過規定標準
，處罰鍰新臺幣參萬柒仟伍佰元，並於壹年內不得考領普通重型
機車駕駛執照，另施以道路交通安全講習。
    理  由
一、異議意旨略以：異議人於民國九十八年十一月六日下班時，
    與同事在離家二百公尺附近之ＯＫ便利商店飲用四瓶啤酒後
    ，回到位於臺北市萬華區○○○路○段二一八巷十二號住家
    附近，並停好車牌號碼ＬＢ二─七七九普通重型機車，準備
    用感應門卡開門時，因員警見異議人從停車處走出，未攜帶
    任何證件，且聞到異議人身上散發濃厚酒味，遂呼叫警車將
    其載至臺北市政府警察局萬華分局大理街派出所實施酒測，
    測得其吐氣中酒精濃度為每公升零點四八毫克，因而開單舉
    發異議人酒後駕車酒精濃度超過規定標準，罰鍰新臺幣（下
    同）三萬七千五百元，及應參加道路交通安全講習。惟異議
    人於上開時間已將機車騎回前揭住家停好，為何還要被載往
    派出所實施酒測？因認原處分不當，依法聲明異議云云。
二、按汽車（包括機器腳踏車，道路交通安全規則第二條第一項
    第一款參照）駕駛人飲用酒類後其吐氣所含酒精濃度超過每
    公升零點二五毫克以上者，不得駕車，道路交通安全規則第
    一百十四條第二款定有明文。汽車駕駛人，駕駛汽車經測試
    檢定有酒精濃度超過規定標準者，處一萬五千元以上六萬元
    以下罰鍰，並當場移置保管該汽車及吊扣其駕駛執照一年，
    道路交通管理處罰條例第三十五條第一項第一款規定甚明。
    另依同條例第二十四條第一項第二款規定，汽車駕駛人有同
    條例第三十五條第一項規定情形者，應接受道路交通安全講
    習。又駕駛人其吐氣所含酒精濃度超過每公升０點四毫克以
    上未滿０點五五毫克，違規車種類為機器腳踏車，且逾越應
    到案期限六十日以上，繳納罰鍰或逕行裁決處罰者，統一裁
    罰基準為三萬七千五百元，違反道路交通管理事件統一裁罰
    基準表亦定有明文。
三、經查：
（一）異議人對其於九十八年十一月六日下班時，與同事在離家
      二百公尺附近之ＯＫ便利商店飲用四瓶啤酒後，騎乘車牌
      號碼ＬＢ二─七七九普通重型機車回到位於臺北市萬華區
      ○○○路三段二一八巷十二號住家附近停車，及其經臺北
      市政府警察局萬華分局大理街派出所員警實施酒測，測得
      其吐氣中酒精濃度為每公升零點四八毫克之事實，並不爭
      執，此有異議人交通違規案件陳述書、臺北市政府警察局
      九十八年度十一月六日北市警交字第ＡＥＸ八二四一三三
      號舉發違反道路交通管理事件通知單、臺北市交通事件裁
      決所九十九年二月二十二日北市裁罰字第裁二二─ＡＥＸ
      八二四一三三號違反道路交通管理事件裁決書、酒測單各
      一紙在卷可稽（見九十九年度交聲字第三一六號卷宗第六
      、九、一二、二二頁），堪信為真實。
（二）按九十七年五月二十八日修正後道路交通管理處罰條例第
      六十八條之規定，已將「吊扣」等字刪除，則駕駛人受吊
      扣駕駛執照處分時，應不再吊扣其持有各級車類之駕駛執
      照，故原處分機關於作成吊扣駕駛執照處分時，應就行為
      人所應吊扣之駕駛執照種類予以限定，始符合依法行政原
      則。本件異議人未有考領普通重型機車駕駛執照之紀錄，
      且其於七十六年十月二十七日考領之普通小型車駕駛執照
      ，因第ＡＥＷ０六四一三五號交通違規酒駕案，未依限至
      臺北市交通事件裁決所執行駕駛執照吊扣處分，業經該所
      於九十七年三月七日逕行註銷在案，復有臺北市監理處九
      十九年三月九日北市監駕字第０九九六０三八四四００號
      函、臺北市交通事件裁決所九十九年三月十一日北市裁申
      字第０九九三二六０六二００號函附卷可參（見前揭卷第
      一八、一九頁）。本件異議人既未持有普通重型機車駕駛
      執照供吊扣，則對其吊扣駕駛執照之處罰，應裁處以禁止
      其在違反道路交通管理處罰條例第三十五條第一項第一款
      規定最長吊扣期間內考領駕照（臺灣高等法院九十九年度
      交抗字第五０九號判決參照）。
（三）綜上所述，異議人確有在上開時、地，騎乘前揭機車，經
      測試吐氣中酒精濃度超過規定標準之違規行為，原處分機
      關即臺北市交通事件裁決所未審究異議人未考領機車駕照
      ，裁處以禁止異議人在所規定最長吊扣期間內考領駕照，
      而僅就異議人違規酒駕行為，裁處罰鍰三萬七千五百元，
      並施以道路交通安全講習，與道路交通管理處罰條例第三
      十五條第一項第一款、第六十八條等規定不合，即有違誤
      。因聲明異議程序，屬司法救濟途徑之一，法院負有司法
      審查之責，應由法院審查異議人所涉之違規事實是否成立
      、原處分所適用之法條是否正確，及裁罰是否適當等。就
      本案而言，原處分既有前揭所載裁罰失當之處，自應由本
      院對原處分罰鍰、吊照及安全講習等處罰效果，一併重新
      諭知，自為處分，以期適法（臺灣高等法院本院暨所屬法
      院九十八年度法律座談會刑事類提案第二十、二十三號參
      照）。
四、據上論斷，應依道路交通案件處理辦法第二十條前段，裁定
    如主文。
中    華    民    國    99    年    3     月    30    日
                  交通法庭    法  官  詹慶堂
以上正本證明與原本無異。
如不服本裁定，應於裁定送達後5 日內向本院提出抗告狀。
                              書記官  蔡易霖
中    華    民    國    99    年    3     月    30    日

司法院資訊處製作；財團法人民間司法改革基金會備份。
